【裁判字號】    92,易,1839
【裁判日期】    921112
【裁判案由】    詐欺
【裁判全文】
臺灣高雄地方法院刑事判決                        九十二年度易字第一八三九號
    公  訴  人  臺灣高雄地方法院檢察署檢察官
    被      告  甲○○
右列被告因詐欺等案件，經檢察官提起公訴（九十二年度偵字第一五一五八號），本
院判決如左：
    主      文
甲○○共同意圖為自己不法之所有，以詐術使人將本人之物交付，未遂，處有期徒刑
肆月，如易科罰金以參佰元折算壹日。
    事      實
一、甲○○與姓名年籍不詳自稱「楊經理」之男子，共同基於意圖為自己不法所有之
    犯意聯絡，先於自由時報以東陽汽車公司之名義刊登「高級接送司機」之廣告，
    以待求職者之詢問。嗣丙○○因尋找工作發現上開廣告，而於民國（下同）九十
    二年七月十六日上午十時許，依前開廣告上載用以聯絡之行動電話號碼「000
    0000000」號撥打以應徵工作，自稱「楊經理」男子即要丙○○於翌（十
    七）日下午二時許，駕駛自有車號Ｍ六─０三七七號之自小客車至高雄市鼓山區
    ○○○路五八六號臺灣高等法院高雄分院前等候，即由甲○○前往與丙○○會合
    ，甲○○偽稱係該公司助理「小張」，坐上該自小客車右前座核對丙○○之身分
    證、駕駛執照及車輛行車執照等資料，並確定丙○○駕駛之車輛是否確為丙○○
    所有，嗣後該位「楊經理」即用電話與丙○○所持行動電話聯絡之方式，以「公
    司賓士車輛遭五、六名青少年砸壞」為由，要求丙○○將車輛典當換取現金新台
    幣（下同）三十萬元後，以該款作為保證金，並要丙○○配合甲○○共同尋當舖
    一起辦理汽車典當，並同返該汽車公司繳付保證金後，再駕駛該公司車輛前往載
    運客戶，藉此偽稱汽車公司應徵駕駛須繳付保證金之方式，欲詐取丙○○所繳付
    之該保證金，經丙○○於邊駕駛其自有小客車，邊與該汽車公司聯絡的過程中，
    發覺有異而拒絕典當車輛，因見警方執行路檢勤務，遂當場向警方報案而查獲，
    致甲○○等人未能詐得該款。
二、案經高雄市政府警察局左營分局移送臺灣高雄地方法院檢察署檢察官偵查起訴。
    理      由
一、訊據被告甲○○矢口否認前揭詐欺犯行，辯稱：其僅係收受他人五百元，要其於
    上開時、地，核對告訴人之身分資料，其不知有詐欺犯行云云。
    惟查：前開事實迭據告訴人丙○○於警、偵訊及審理時指訴綦詳，且有東陽汽車
    公司之刊登報紙廣告影本乙紙附卷可稽（九十二年度偵字第一五一五八號卷第一
    四頁），而前揭廣告所刊登之行動電話號碼0000000000號與告訴人之
    行動電話0000000000號間，確於案發時間有多次通話紀錄，亦有該二
    電話之通聯紀錄在卷可佐（九十二年度偵字第一五一五八號卷第一五至一七頁、
    第四三至四七頁），再據前述廣告上所載之聯絡電話，非但均僅係行動電話號碼
    ，且該行動電話使用之號碼均係預付卡所購用之臨時門號，而非一般用戶聲請之
    固定門號，且租用該預付卡門號之年籍資料全無登記，致無從查考，又東陽汽車
    公司所刊登之廣告上，竟連公司地址所在全未刊明，足見被告無非以上開汽車公
    司徵才為餌，為詐取應徵者之保證金，故而所刊登之廣告，無論姓名、設址、電
    話均刻意隱匿，顯見其偽；復就上開廣告所載二線行動電話之帳寄地址及戶籍地
    址竟均登載為桃園縣楊梅鎮處，甚至該二線行動電話使用時傳接訊號之基地台均
    為桃園縣中壢市處，是知與被告詐欺之共犯均在桃園縣中壢市使用上開二線行動
    電話，甚至其中0000000000號行動電話與告訴人通話期間，其使用該
    線行動電話的位置仍在桃園縣中壢市處，則所謂東陽汽車公司要告訴人應徵會面
    以及工作地點均在高雄，廣告上刊載所使用之行動電話發話受話之所在位置竟在
    桃園縣中壢市，益徵本案徵人之舉顯為騙局無訛。
    次查：被告甲○○辯稱：僅受託核對告訴人身分證、駕駛執照、行車執照等資料
    云云，若祇須核對證件資料當場核閱完成，即可交差了事，被告何須竟搭上告訴
    人之自小客車，隨同前往，足見被告所辯不實；再者，被告受託確定該小客車係
    告訴人所有，並帶同告訴人以其自有之小客車典當借貸金錢一節，亦據被告於警
    詢時供承不諱（警卷第一頁反面），且告訴人並於偵訊及審理中指稱：伊曾告知
    被告伊要向親戚家去借錢，並要求被告下車，被告非但不下車，而且還於電話通
    話完後，要告訴人不要向親戚借，以這樣很浪費時間，一定要告訴人典當其車，
    並要告訴人與被告同去找當舖等語，甚至告訴人其間曾有三次要被告下車，被告
    拒不下車，反稱：這樣他會很難做人等詞（九十二年度偵字第一五一五八號卷第
    三一頁正、反面，本院卷第三二、三三頁）；又就告訴人駕駛小客車時，被告曾
    多達三、四次介入扭動告訴人操控之小客車方向盤，意圖轉變告訴人行駛之方向
    一節，此亦據告訴人於偵、審中陳述甚明（九十二年度偵字第一五一五八號卷第
    三一頁、本院卷第三一至三二頁），且被告亦於警詢、偵訊時自承：其確有要告
    訴人沿明誠路往西方向行駛，但告訴人卻往東方向行駛，其曾有抓方向盤要靠右
    停車等詞（警卷第一頁反面、九十二年度偵字第一五一五八號第二四頁），則自
    上開被告之供詞及告訴人之指陳，可知被告確實有強抓告訴人所操控之小客車方
    向盤意圖轉變行車方向，而且被告就欲行前往之方向，顯然心中已有定見，所以
    才會強行扭動告訴人之方向盤，欲操控行車方向，前往其預定前往之處所，由之
    更見被告辯稱全然不知詐欺一情，自無可信；復就告訴人巧遇路檢員警立刻報案
    ，被告見及警員介入竟下車逃跑一情，亦經告訴人於偵、審中供陳明確（九十二
    年度偵字第一五一五八頁第三一頁反面、本院卷第三二頁），更見其犯案心虛而
    有此逃跑之舉；而被告居住所均在桃園縣，核諸上開刊登廣告所載之二線行動電
    話之帳寄地址、戶籍地址及發話受話地點亦均桃園縣（九十二年度偵字第一五一
    五八號卷第一五至一七頁、第四三至四七頁），與被告居住所顯有相鄰之地緣關
    係，亦足佐證被告確有參與本件詐欺犯行。
    綜上事證，被告所辯，無非事後編纂之詞，顯不可採，證據已明，其犯行堪予認
    定。
二、核被告甲○○所為，係犯刑法第三百三十九條第三項、第一項之詐欺取財未遂罪
    。被告就上開詐欺犯行與姓名年籍不詳自稱「楊經理」之成年男子間，有犯意聯
    絡及行為分擔，均應論以共同正犯。又被告雖已著手實施詐欺犯行，惟既未得財
    ，而遭告訴人識破及時報警查獲，自係未遂犯，依刑法第二十六條前段規定減輕
    其刑。爰審酌被告以徵人廣告尋求工作經濟弱勢之人，惡性非輕，倖為告訴人查
    覺，未致生嚴重實害，及犯罪後仍矢口否認犯行，顯無悔意，態度不良等一切情
    狀，公訴人求處有期徒刑一年，尚嫌過重，量處如主文所示之刑，並諭知易科罰
    金之折算標準，以示懲儆。
據上論斷，應依刑事訴訟法第二百九十九條第一項前段，刑法第二十八條、第三百三
十九條第三項、第一項、第二十六條前段、第四十一條第一項前段，罰金罰鍰提高標
準條例第一條前段、第二條，判決如主文。
本案經檢察官乙○○到庭執行職務。
中      華      民      國    九十二    年    十一      月    十二    日
                                  臺灣高雄地方法院刑事第三庭
                                      審判長法  官  黃仁松
                                            法  官  陳玉聰
                                            法  官  高思大
右正本證明與原本無異。
如不服本判決，應於判決送達後十日內，向本院提出上訴狀。
                                            書記官  蔡語珊
中      華      民      國    九十二    年    十一      月      十二    日
附錄法條：
刑法第三百三十九條第一項、第三項：
意圖為自己或第三人不法之所有，以詐術使人將本人或第三人之物交付者，處五年以
下有期徒刑、拘役或科或併科一千元以下罰金。
前二項之未遂犯罰之。


司法院資訊處製作；財團法人民間司法改革基金會備份。
